【裁判字號】    97,交聲,3376
【裁判日期】    971204
【裁判案由】    聲明異議
【裁判全文】
臺灣臺中地方法院交通事件裁定        97年度交聲字第3376號
原處分機關  交通部公路總局臺中區監理所臺中市監理站
受處分人    甲○○
上列受處分人因違反道路交通管理處罰條例案件，對於交通部公
路總局臺中區監理所臺中市監理站民國九十七年十一月二十六日
所為之裁決（裁監稽違字第裁六一─ＧＥ0000000號裁決
書），聲明異議，本院裁定如下：
    主    文
原處分關於吊扣大貨車職業駕駛執照貳年部分撤銷。
甲○○營業小客車駕駛人駕駛汽車，經測定酒精濃度超過規定標
準，因而肇事致人受傷，吊扣小型車職業駕駛執照貳年。
    理  由
一、原處分機關交通部公路總局臺中區監理所臺中市監理站略以
    ：異議人即受處分人（下稱異議人）甲○○於民國九十七年
    六月二十八日二十一時十三分許，駕駛車牌號碼一二０—Ｎ
    Ｌ號營業小客車，在臺中市○○路與民生路口，因「酒後駕
    車肇事，酒精濃度測定值為每公升０˙九七毫克，超過標準
    值每公升０˙二五毫克」之違規，為臺中市警察局第一分局
    民權派出所員警以其有違反道路交通管理處罰條例第三十五
    條第一項規定之行為，遂以中市警交字第ＧＥ000000
    0號舉發違反道路交通管理事件通知單當場掣單舉發。異議
    人於期限內到案並提起申訴，原處分機關遂於九十七年十一
    月二十六日以裁監稽違字第裁六一─ＧＥ0000000號
    裁決書，裁處異議人違反道路交通管理處罰條例第三十五條
    第一項第一款，處吊扣駕駛執照（即大貨車職業駕駛執照）
    二年，並施以道安講習，逾期則依裁決書處罰主文規定裁處
    ，於法並無不合等語。
二、異議人聲明異議意旨略以：異議人對前開時、地，酒後駕車
    肇事等情，並不爭執，惟因而被吊扣大貨車職業駕駛執照二
    年，影響異議人生計甚鉅，且被害人傷勢輕微，亦已與其達
    成和解，爰依法請求撤銷原處分之吊扣大貨車職業駕駛執照
    部分，為此聲明異議云云。
三、按汽車駕駛人，駕駛汽車經測試檢定酒精濃度超過規定標準
    者，處一萬五千元以上六萬元以下罰鍰，並當場移置保管其
    車輛及吊扣其駕駛執照一年；因而肇事致人受傷者，並吊扣
    其駕駛執照二年，道路交通管理處罰條例第三十五條第一項
    第一款定有明文。又按道路交通管理處罰條例第六十八條業
    於九十四年十二月十四日修正，並自九十五年三月一日施行
    ，修正前之道路交通管理處罰條例第六十八條規定：「汽車
    駕駛人，因違反本條例及道路交通安全規則之規定，受【吊
    扣或】吊銷駕駛執照處分時，【吊扣或】吊銷其持有各級車
    類之駕駛執照。」，而修正後之道路交通管理處罰條例第六
    十八條規定：「汽車駕駛人，因違反本條例及道路交通安全
    規則之規定，受吊銷駕駛執照處分時，吊銷其持有各級車類
    之駕駛執照。」。查，該條文修正前，其原提案修正條文為
    ：「汽、機車駕駛人，因違反本條例及道路交通安全規則之
    規定，受【吊扣或吊銷】駕駛執照處分時，【吊扣或吊銷】
    其違法或違規當時所駕駛車輛之駕駛執照。」立法理由略以
    ：「原條文將違法或違規駕駛人所持有各級車類之駕駛執照
    一併吊扣或吊銷，失之過酷，影響人民工作及生活甚鉅，爰
    修正之」等語，是以其立法意旨在於違規行為對道路交通秩
    序之維持及道路交通安全已生較大之影響，故規定吊扣或吊
    銷其持有各級車類之駕駛執照，以限制其繼續駕車行駛道路
    之權利，其係屬駕駛行為之限制，並不因所持駕駛執照種類
    不同而有所差異。而最後通過之修正條文，係將道路交通管
    理處罰條例第六十八條原有條文中之【吊扣或】三字刪除各
    情，有立法院交通委員會九十四年十月五日台立交字第０九
    四二四００一五三號函附道路交通管理處罰條例第六十八條
    審查報告可參（參立法院公報第九十四卷第七十期第一三五
    至一三八頁）。則參照上開立法理由及立法經過，依修正後
    之條文，按上開規定受【吊銷駕照】處分者，仍維持吊銷其
    持有各級車類之駕駛執照，至於，受【吊扣駕照】處分者，
    則僅【吊扣】其違法或違規當時所駕駛車輛之駕駛執照，不
    再吊扣其持有各級車類之駕駛執照，此觀之立法理由及立法
    經過至明（臺灣高等法院臺中分院九十六年度交抗字第一三
    六、六四八號裁定意旨參照）。
四、經查：
（一）本件異議人甲○○於九十七年六月二十八日二十一時十三
      分許，駕駛車牌號碼一二０—ＮＬ號營業小客車，在臺中
      市○○路與民生路口，因「酒後駕車肇事致人受傷，酒精
      濃度測定值為每公升０˙九七毫克，超過標準值每公升０
      ˙二五毫克」之違規，為臺中市警察局第一分局民權派出
      所員警當場掣單舉發等情，為異議人所不爭執，並有上開
      舉發違反道路交通管理事件通知單乙份在卷可稽，是異議
      人飲用酒類後，於上開時間、地點駕駛前揭營業小客車，
      經員警測試檢定有酒精濃度超過規定標準即吐氣所含酒精
      濃度超過每公升０˙二五毫克以上之事實，應堪認定。
（二）惟查，核異議人之違規行為係發生於九十七年六月二十八
      日，自應依現行（修正後）之道路交通管理處罰條例第六
      十八條裁處，而現行（修正後）道路交通管理處罰條例第
      六十八條之規定，既將「吊扣」等字刪除，是依前開說明
      ，駕駛人受吊扣駕駛執照處分時，應不再吊扣其持有各級
      車類之駕駛執照，故原處分機關於作成吊扣駕駛執照處分
      時，應就行為人所應吊扣之駕駛執照種類予以限定，始符
      合依法行政原則。經查，異議人為本件違規時係駕駛營業
      小客車，此有上開舉發通知單附卷可憑，揆諸前開說明，
      其依法所受之處分應為限制其駕駛營業小客車之權利，即
      吊扣其小型車之職業駕駛執照，原處分機關未審酌及此，
      逕為裁罰，即難認為允當。綜上，本件異議人之異議，為
      有理由，爰撤銷原處分關於「吊扣駕照二年（指異議人所
      領有之大貨車職業駕駛執照）」部分，並就撤銷部分改諭
      知如主文第二項所示之處罰。至四合一駕照如何「吊扣」
      其中一部分，當屬執行方式之問題，蓋不能因執行稍有困
      難，即置立法修正通過之條文不予遵守適用，併予敘明。
五、據上論斷，應依道路交通管理處罰條例第八十七條第二項，
    道路交通案件處理辦法第二十條規定，裁定如主文。
中    華    民    國    97    年    12    月     4    日
                  交通法庭  法  官  黃炫中
以上正本證明與原本無異。
如不服本裁定，應於送達後五日內，向本院提出抗告狀。
                            書記官  黃珮華
中    華    民    國    97    年    12    月     4    日


司法院資訊處製作；財團法人民間司法改革基金會備份。
